【裁判字號】    97,易,1193
【裁判日期】    970730
【裁判案由】    傷害
【裁判全文】
臺灣彰化地方法院刑事判決              97年度易字第1193號
公  訴  人  臺灣彰化地方法院檢察署檢察官
被      告  甲○○
上列被告因傷害案件，經檢察官提起公訴（97年度偵字第4900號
），本院判決如下：
    主  文
甲○○傷害人之身體，處拘役拾日，如易科罰金，以新臺幣壹
仟元折算壹日。
    犯罪事實
一、甲○○於民國97年3 月27日上午9 時20分，在彰化縣中山路
    3 段554 巷97之1 號後方處，因其所種植植物妨礙鄰居乙○
    ○住處光線之細故，而與乙○○發生口角爭執，甲○○竟基
    於普通傷害之故意，徒手毆打乙○○，致乙○○受有下嘴唇
    深部複雜性開放傷、左側額部瘀青腫脹等普通傷害。
二、案經乙○○訴由臺灣彰化地方法院檢察署檢察官偵查起訴。
    理  由
一、證據能力部分：
  (一)按被告以外之人（包括證人、鑑定人、告訴人、被害人及共
    同被告等）於審判外之陳述雖不符刑事訴訟法第159 條之1
    至之4 之規定，而經當事人於審判程序同意作為證據，法院
    審酌該言詞陳述或書面陳述作成時之情況，認為適當者，亦
    得為證據，刑事訴訟法第159 條之5 第1 項定有明文。其立
    法意旨在於傳聞證據未經當事人之反對詰問予以核實，原則
    上先予排除。惟若當事人已放棄反對詰問權，於審判程序中
    表明同意該等傳聞證據可作為證據，基於尊重當事人對傳聞
    證據之處分權使訴訟程序得以順暢進行，上開傳聞證據則有
    證據能力（最高法院94年度臺上字第4890號判決要旨參照）
    。又按當事人、代理人或辯護人於法院調查證據時，知有第
    159 條第1 項不得為證據之情形，而未於言詞辯論終結前聲
    明異議者，視為有前項之同意，刑事訴訟法第159 條之5 定
    有明文。亦即，傳聞證據未經當事人之反對詰問予以核實，
    原則上先予排除，惟若當事人已放棄詰問或未聲明異議，基
    於證據資料愈豐富，愈有助於真實發現之理念，且強化言詞
    辯論主義，法院自可承認該傳聞證據例外擁有證據能力。經
    查，證人即告訴人乙○○分別於警詢、檢察事務官調查中之
    陳述（參見偵查卷宗第3 頁至第4 頁、第9 頁至第10頁），
    雖係被告以外之人於審判外之陳述，性質上屬傳聞證據，惟
    經檢察官、被告均同意作為證據，又本院審酌該言詞陳述作
    成時之情況，並查無其他不法之情狀，足認為得為本案之證
    據，依刑事訴訟法第159 條之5 之規定，有證據能力。
  (二)以下本案所引用被告以外之人於審判外之言詞或書面陳述（
    除理由欄一(一)所述部分外），而不符合刑事訴訟法第159 條
    之1 至第159 條之4 之規定者，均經本院於審理時當庭直接
    提示而為合法之調查，檢察官、被告均同意作為證據，本院
    審酌前開證據作成或取得之狀況，均無非法或不當取證之情
    事，亦無顯不可信之情況，故認為適當而均得作為證據。是
    前開證據，依刑事訴訟法第159 條之5 之規定，均具有證據
    能力，先予敘明。
二、訊據被告甲○○固不否認有於前揭時、地與鄰居乙○○發生
    口角，然矢口否認有何傷害之犯行，辯稱：因告訴人乙○○
    至前揭空地時，係前來挑釁，其並未毆打告訴人乙○○云云
    。然查：
  (一)上揭犯罪事實，業據證人即告訴人乙○○分別於警詢、檢察
    事務官調查中之陳述及本院審理時具結證述明確（參見偵查
    卷宗第3 頁至第4 頁、第9 頁至第10頁；本院97年7 月16日
    審判筆錄），並有告訴人乙○○於本案被告犯行發生當日，
    因傷至診所就醫及報案之記錄，此有茂源診所97年3 月27日
    茂字第008783號診斷證明書、彰化縣警察局彰化分局大竹派
    出所受理刑事案件報案三聯單各1 紙（參見偵查卷宗第11、
    12 頁） 附卷足稽。爰審酌證人即告訴人乙○○證述遭被告
    毆打部位之情節，核與前揭診斷證明書所載相符，是證人乙
    ○○上揭證詞，應堪採信。
  (二)至證人即被告之妻黃張金花於本院審理中具結證稱：其於前
    揭時地幫忙被告搬竹架時，看見被告與告訴人乙○○拉扯，
    被告並將告訴人乙○○撥開，被告並未毆打告訴人乙○○云
    云，爰審酌證人黃張金花前揭證述，核與卷附之茂源診所診
    斷證明書所載內容不符，且被告係證人黃張金花之夫，證人
    黃張金花應係基於迴護配偶而為有利於被告之證述，其上揭
    證詞之可信度不高，無足採信。綜上所述，被告前揭所辯，
    顯係事後卸責之詞，亦不足採信，其傷害犯行應堪認定。
三、核被告所為，係犯刑法第277 條第1 項之普通傷害罪，爰審
    酌被告與告訴人乙○○係鄰居關係，僅因鄰地種植植物之細
    故而傷害告訴人乙○○，且使告訴人乙○○受有上揭普通傷
    勢，惟考量被告未曾故意受有期徒刑以上刑之宣告，此有臺
    灣高等法院被告前案紀錄表、臺灣彰化地方法院檢察署刑案
    資料查註紀錄表各1 份存卷可考，素行並非不良，而告訴人
    乙○○所受傷勢雖現已痊癒，業經告訴人乙○○於本院審理
    中陳述明確，然被告犯後猶不知悔改，迄今尚未與告訴人乙
    ○○達成民事和解等一切情狀，量處如主文所示之刑，並諭
    知易科罰金之折算標準，以資懲儆。
據上論斷，應依刑事訴訟法第299 條第1 項前段，刑法第277 條
第1 項、第41條第1 項前段，刑法施行法第1 條之1 第1 項、第
2 項前段，判決如主文。
本案經檢察官吳芙如到庭執行職務。
中    華    民    國    97    年    7     月    30    日
                  刑事第八庭      法  官  唐中興
以上正本證明與原本無異。
如不服本判決，應於判決送達後10日內，向本院提出上訴書狀，
上訴書狀應「敘述具體上訴理由」，並按他造當事人之人數附繕
本。「切勿逕送上級法院」。
告訴人或被害人對於判決如有不服具備理由請求檢察官上訴者，
其上訴期間之計算係以檢察官收受判決正本之日期為準。
中    華    民    國    97    年    8     月    1    日
                                  書記官  吳政
【附錄本案論罪科刑法條全文】：
中華民國刑法第277條
傷害人之身體或健康者，處3年以下有期徒刑、拘役或1,000元以
下罰金。
犯前項之罪因而致人於死者，處無期徒刑或7 年以上有期徒刑；
致重傷者，處3 年以上10年以下有期徒刑。


司法院資訊處製作；財團法人民間司法改革基金會備份。
